---
title: Introducción a la Regresión Lineal Simple 
subtitle: "IN2039: Visualización de Datos"
author: 
  - name: Alan R. Vázquez
    affiliations:
      - name: Departamento de Ingeniería Industrial
format: 
  revealjs:
    chalkboard: true
    multiplex: true
    footer: "Tecnológico de Monterrey"
    logo: IN2039_logo.png
    css: style.css
    slide-number: True
execute:
  echo: true
editor: visual
---

## Agenda

1.  Introducción

2.  Relación entre dos variables numéricas

3.  Regresión lineal simple

## Carguemos las librerías

Carguemos las librerías `ggplot2`, `ggformula`, `readxl`, y `dplyr` en Google Colab y R antes de comenzar.

```{r}
#| echo: true
#| output: false

# Nos se te olvide instalar la librería "ggformula" en Google Colab.
# install.packages("ggformula")
library(readxl)
library(ggplot2)
library(ggformula)
library(dplyr)
```

## Ejemplo

Usemos datos de 392 autos sobre sus millas por galón, número de cilindros, caballos de fuerza, peso, aceleración, año, origen, entre otras variables.

Los datos están en el archivo "auto_dataset.xlsx".

```{r}
#| echo: true

auto_data = read_excel("auto_dataset.xlsx") 
auto_data %>% head() 
```

# Relación entre dos variables numéricas

## Principio 1: Formula el mensaje

Preguntas que podemos contestar con la regresión lineal simple

::: incremental
-   ¿Existe una relación entre una variable de respuesta y los predictores?

-   ¿Qué tan fuerte es la relación?

-   ¿Cuál es la incertidumbre?

-   ¿Con qué precisión podemos predecir un resultado futuro?
:::

## 

¿Hay una relación entre el peso de un auto y sus millas por galón?

```{r}
#| fig-pos: center
#| echo: false
#| code-fold: true

mi_diagrama = gf_point(mpg ~ weight, data = auto_data, color = "darkblue", size = 2) + labs(x = "Peso (lb)", y = "Millas por galón")
mi_diagrama = mi_diagrama + theme(axis.text=element_text(size=20), axis.title=element_text(size=20),
                                   plot.title=element_text(size=25))
mi_diagrama
```

## Problema de regresión

**Objetivo**: encontrar la mejor función $f(X)$ del predictor $X$ que describa la respuesta $Y$.

. . .

En términos matemáticos, queremos establecer la siguiente relación

$$
Y = f(X) + \epsilon,
$$

donde $\epsilon$ es un error natural (aleatorio).

## 

-   En la práctica es muy difícil saber la verdadera estructura de la función $f(X)$.

::: incremental
-   Lo mejor que podemos hacer es construir una aproximación (función) $\hat{f}(X)$.

-   Hay varias estrategias para construir $\hat{f}(X)$, una de las más utilizadas es:

    1.  Definir una "estructura" o "fórmula" simple.
    2.  Estimar los elementos de la "fórmula" usando los datos.
:::

# Regresión lineal simple

## Modelo de regresión lineal

Una función $f(X)$ muy común para predecir una respuesta ($Y$) es el **modelo de regresión lineal**.

Tiene la forma matemática:

$$
\hat{Y}_i = \hat{\beta}_0 + \hat{\beta}_1 X_i,
$$

::: incremental
-   Donde $i$ es el indice de las $n$ observaciones, y
-   $\hat{Y}_i$ es la predicción del valor real de la respuesta $Y$ asociada a un valor del predictor igual a $X_i$.
-   Los valores $\hat{\beta}_0$ y $\hat{\beta}_1$ se llaman [coeficientes]{style="color:darkblue;"} del modelo.
:::

## Para nuestro ejemplo

$\hat{Y}_i = 46.32 -0.0076 X_i$

```{r}
#| fig-pos: center
#| echo: false

grafica_modelo <- mi_diagrama %>% gf_lm(color = "red", lty = 1, size = 2)
grafica_modelo
```

## La fórmula

$\text{mpg}_i = 46.32 - 0.0076 \times \text{peso}_i$

```{r}
#| fig-pos: center
#| echo: false

grafica_modelo
```

## Interpretación de los coefficientes

> ¿Qué significa $\hat{\beta}_0 = 46.32$?

. . .

$\hat{\beta}_0$ es el valor promedio de la respuesta cuando $X_i = 0$.

```{r}
#| fig-pos: center
#| echo: false
#| out-width: 80%

grafica_intercepto <- grafica_modelo + scale_y_continuous(limits = c(0, 50)) + scale_x_continuous(limits = c(0, 5500))
grafica_intercepto %>% gf_hline(yintercept = 46.317364, lty = 2) %>% gf_vline(xintercept = 0, lty = 2)
```

## 

¿Tiene sentido $\hat{\beta}_0 = 46.32$?

```{r}
#| fig-pos: center
#| echo: false

grafica_intercepto <- grafica_modelo + scale_y_continuous(limits = c(0, 50)) + scale_x_continuous(limits = c(0, 5500))
grafica_intercepto %>% gf_hline(yintercept = 46.317364, lty = 2) %>% gf_vline(xintercept = 0, lty = 2)
```

. . .

No! Porque no hay autos con un peso igual a 0.

## 

> ¿Qué significa $\hat{\beta}_1 = - 0.0076$?

. . .

$\hat{\beta}_1$ es el cambio promedio en la respuesta al aumentar $X_i$ en una unidad.

```{r}
#| fig-pos: center
#| echo: false
#| out-width: 80%

grafica_modelo
```

## Interpretación de $\hat{\beta}_1$

*Por cada libra extra en el peso de un auto, el auto tiene una reducción promedio de 0.0076 millas por galón.*

## ¿Caen todos los puntos exactamente sobre la linea?

. . .

No! El modelo tiene [errores]{style="color:darkgreen;"}.

. . .

Técnicamente, el error de la *i*-ésima observación es $e_i = Y_i - \hat{Y}_i = Y_i - \hat{\beta}_0 - \hat{\beta}_1 X_i$.

# De hecho ...

Los coeficientes $\hat{\beta}_0$ y $\hat{\beta}_1$ se obtienen al minimizar la suma de cuadrados de los errores.

En otras palabras, $\hat{\beta}_0$ y $\hat{\beta}_1$ son los valores que minimizan la siguiente expresión:

$$
(Y_1 - (\hat{\beta}_0 + \hat{\beta}_1 X_1 ))^2 + (Y_2 - (\hat{\beta}_0 + \hat{\beta}_1 X_2 ))^2 + \cdots + (Y_{n} - (\hat{\beta}_0 + \hat{\beta}_1 X_{n} ))^2 
$$

para las $n$ observaciones.

## Inspeccionar los errores

El comportamiento de los errores indica si el modelo es correcto o no. Si el modelo es correcto, los errores se deben de comportar como sigue:

1.  En promedio, deben de estar alrededor de 0 para cada valor predecido $\hat{Y}_i$.
2.  Tener una dispersión constante alrededor de cada valor predecido $\hat{Y}_i$.
3.  Ser independientes los unos de los otros. Es decir, no estar relacionados.

## Análisis gráfico de errores

Para evaluar estos comportamientos, usamos dos gráficas de dispersión de los errores:

-   Eje Horizontal = Errores y Eje Vertical = Predicciones. Está gráfica permite validar los primeros dos supuestos (*dispersión constante*).

-   Eje Horizontal = Errores y Eje Vertical = Tiempo en que se tomó la observación. Está gráfica permite validar el tercer supuesto (*independencia*).

## Dispersión constante

```{r}
#| echo: true
#| code-fold: true


mi_modelo = lm(mpg ~ weight, data = auto_data)
datos_modelo = tibble("Predicciones" = mi_modelo$fitted, 
                           "Errores" = mi_modelo$residuals)

mi_diagrama_residuos = gf_point(Errores ~ Predicciones, data = datos_modelo, color = "darkblue", size = 2) 
mi_diagrama_residuos = mi_diagrama_residuos + theme(axis.text=element_text(size=20), axis.title=element_text(size=20))
mi_diagrama_residuos = mi_diagrama_residuos %>% gf_hline(yintercept = 0, lty = 2)
mi_diagrama_residuos
```

## Errores independientes

```{r}
#| echo: true
#| code-fold: true


mi_modelo = lm(mpg ~ weight, data = auto_data)
datos_modelo = tibble("Tiempo" = 1:nrow(auto_data), 
                           "Errores" = mi_modelo$residuals)

mi_diagrama_residuos = gf_point(Errores ~ Tiempo, data = datos_modelo, color = "darkblue", size = 2) 
mi_diagrama_residuos = mi_diagrama_residuos + theme(axis.text=element_text(size=20), axis.title=element_text(size=20))
mi_diagrama_residuos = mi_diagrama_residuos %>% gf_hline(yintercept = 0, lty = 2)
mi_diagrama_residuos
```

## Comentarios finales

-   Las dos gráficas **no** validan los supuestos del modelo de regresión lineal.

-   Existen métodos para corregir esto pero no los veremos aquí.

-   Si ambos supuestos no son validados, entonces el modelo de regresión lineal se usa sólo como una linea de tendencia o referencia de los datos.

## 

-   Si se validan ambos supuestos, entonces el modelo se puede usar para predecir la respuesta en nuevas observaciones y para verificar si existe una relación significativa entre $Y$ y $X$.

-   Veremos más sobre regresión lineal en IN1002B e IN1001B.

# [Regresar a página principal](https://alanrvazquez.github.io/TEC-IN2039-Website/TEC-IN2039-Website.html)
